最高法院民事裁定            一○○年度台上字第一七五二號
上  訴  人  許美完
訴訟代理人  鄭建國律師
被 上訴 人  臺灣新光商業銀行股份有限公司
法定代理人  李增昌
訴訟代理人  苗春興
上列當事人間請求塗銷抵押權登記事件，上訴人對於中華民國一
○○年六月二十八日台灣高等法院第二審判決（一○○年度重上
字第三○號），提起上訴，本院裁定如下：
    主  文
上訴駁回。
第三審訴訟費用由上訴人負擔。
    理  由
按上訴第三審法院，非以原判決違背法令為理由，不得為之。又
提起上訴，上訴狀內應記載上訴理由，其以民事訴訟法第四百六
十九條所定事由提起第三審上訴者，應於上訴狀內表明原判決所
違背之法令及其具體內容、暨依訴訟資料合於該違背法令之具體
事實。其依同法第四百六十九條之一規定提起上訴者，並應具體
敘述為從事法之續造、確保裁判之一致性或其他所涉及之法律見
解具有原則上重要性之理由。同法第四百六十七條、第四百七十
條第二項分別定有明文。而依同法第四百六十八條規定，判決不
適用法規或適用不當者，為違背法令；依同法第四百六十九條規
定，判決有該條所列各款情形之一者，為當然違背法令。是當事
人提起第三審上訴，如合併以同法第四百六十九條及第四百六十
九條之一之事由為上訴理由時，其上訴狀或理由書應表明該判決
所違背之法令條項，或有關判例、解釋字號，或成文法以外之習
慣或法理等及其具體內容，暨係依何訴訟資料合於該違背法令之
具體事實，並具體敘述為從事法之續造、確保裁判之一致性或其
他所涉及之法律見解具有原則上重要性之理由。如未依上述方法
表明，或其所表明者與上開法條規定不合時，即難認為已合法表
明上訴理由，其上訴自非合法。本件上訴人對於原判決提起第三
審上訴，雖以該判決違背法令為由，惟核其上訴理由狀所載內容
，係就原審認定上訴人於民國九十七年七月間提供系爭房地設定
第二順位最高限額新台幣六百萬元之抵押權予被上訴人，其所擔
保訴外人郭明蓮之借款等債務尚未全部清償，債務人郭明蓮仍負
欠被上訴人如原判決附表編號四至七所示債務；上訴人請求被上
訴人塗銷系爭抵押權登記，應屬無據等事實及取捨證據、解釋契
約之職權行使，指摘其為不當，並就原審所為論斷，泛言未論斷
或論斷矛盾、違法，而非表明該判決所違背之法令及其具體內容
，暨依訴訟資料合於該違背法令之具體事實；亦未具體敘述為從
事法之續造、確保裁判之一致性或其他所涉及之法律見解具有原
則上重要性之理由，難認其已合法表明上訴理由。依首揭說明，
應認其上訴為不合法。又抵押權擔保之債權應先受清償始得謂其
登記之原因消滅，是擔保物權之塗銷登記與債務之清償，不得謂
有履行上之牽連關係。上訴人提起第三審上訴，指陳：原審對伊
之同時履行抗辯，未為對待給付之判決云云，無非仍就原審採證
認事之職權行使為指摘，自非合法，附此敘明。
據上論結，本件上訴為不合法。依民事訴訟法第四百八十一條、
第四百四十四條第一項、第九十五條、第七十八條，裁定如主文
。
中    華    民    國  一○○  年    十    月   十三   日
                      最高法院民事第六庭
                          審判長法官  陳  淑  敏  
                                法官  吳  麗  女  
                                法官  簡  清  忠  
                                法官  王  仁  貴  
                                法官  葉  勝  利  
本件正本證明與原本無異
                                      書  記  官  
中    華    民    國  一○○  年    十    月  二十四  日
                                                      Ｅ